【裁判字號】    99,建上易,6
【裁判日期】    990420
【裁判案由】    給付工程款
【裁判全文】
臺灣高等法院臺中分院民事判決         99年度建上易字第6號
上  訴  人  丙○○
被  上訴人  甲○○
訴訟代理人  乙○○
上列當事人間請求給付工程款事件，上訴人對於民國98年12月10
日臺灣臺中地方法院 98年度建字第107號第一審判決提起上訴，
本院於99年4月6日言詞辯論終結，判決如下：
    主  文
上訴駁回。
第二審訴訟費用由上訴人負擔。
    事實及理由
一、被上訴人主張：上訴人於民國（下同）96年12月間，委託伊
    在上訴人所經營之臺灣高鐵停車場前及停車場內，施作預力
    電桿工程，設立電桿供架設廣告招牌用。伊自96年12月17日
    開始施工，同月19日完工，共使用規格18米之電桿31支，按
    每支含材料及工資新台幣（下同） 1萬9000元計算，共58萬
    9000元，另加計每立方米強度 2000磅之水泥8立方米，單價
    2000元，共 1萬6000元，工程款合計60萬5000元，上訴人已
    付定金10萬元，尚欠50萬5000元，並交付金額50萬元、發票
    日97年4月1日、票號0000000號之客票一紙予伊。又於97年3
    月委託伊施作預力電桿工程，施工數量為相同規格之電桿10
    支，工程款按每支電桿1700元計算共17萬元，上訴人已付定
    金 3萬5300元，尚欠13萬4700元。詎前開支票屆期提示不獲
    付款，上訴人積欠之工程款為63萬9700元，乃交付發票人芳
    溢實業有限公司、付款人台灣銀行、發票日 97年7月29日、
    金額67萬元、票號 AB0000000號之支票一紙予伊，嗣屆期提
    示仍不獲付款，為此基於承攬契約之法律關係求為命上訴人
    應給付伊63萬9700元，及其中50萬5000元自96年12月31日起
    ， 13萬4700元自97年3月31日起，均至清償日止，按年息百
    分之5計算之利息，並願供擔保，請准宣告假執行之判決。
二、上訴人則以：伊承租土地經營上開停車場，並將土地外緣架
    設18米高度之廣告物架出租予訴外人施瓊珠，電桿之設立及
    竹竿、鐵架、電燈及廣告帆布是施瓊珠找人施工製作，被上
    訴人應是施瓊珠找來施工者其中之一。伊有在施工廣告架時
    看過被上訴人，但未與被上訴人接洽施工、議價等事情，也
    沒有支付款項，被上訴人應找當初實際議價之施瓊珠追討款
    項。另因颱風關係，電桿傾斜或損壞，伊已將部分拆除，另
    外找人施作。被上訴人所提信函非伊寄送，寄件人處「雷隆
    城」 3字並非伊簽名等語，資為抗辯。並求為判決駁回被上
    訴人之訴。
三、原審判命上訴人應給付被上訴人63萬9700元，及自98年7月1
    日起至清償日止按年息百分之 5計算之利息，駁回上訴人其
    餘部分之請求，並依上訴人聲請為假執行之宣告。被上訴人
    就其敗訴部分未聲明不服，此部分已經確定。上訴人則就其
    敗訴部分聲明不服，求為判決(一)原判決命其給付部分，及該
    部分假執行之宣告暨命負擔訴訟費用之裁判均廢棄。(二)上廢
    棄部分，被上訴人在第一審之訴及假執行之聲請均駁回。
四、兩造不爭執事項：
  (一)被上訴人有於上訴人經營之臺灣高鐵停車場施作預力電桿工
    程，該工程係供設置廣告架使用。
  (二)上訴人不否認其經營臺灣高鐵停車場，並出租土地供施瓊珠
    施作廣告架工程。
五、兩造爭執之事項：
  (一)上訴人是否委託被上訴人施作預力電桿工程？
  (二)上開工程之工程款數額如何？
六、按稱承攬者，謂當事人約定，一方為他方完成一定之工作，
    他方俟工作完成，給付報酬之契約。報酬應於工作交付時給
    付之，無須交付者，應於工作完成時給付之。民法第 490條
    第1項、第505條分別定有明文。當事人對於完成一定工作及
    給付報酬，意思表示一致時，承攬契約即為成立，其為不要
    式契約及諾成契約。承攬人所負完成一定工作之債務與定作
    人所負給付報酬之債務，互有對價及互為給付之關係，承攬
    人依約完成工作時，定作人即負有給付報酬之義務。
七、被上訴人主張之事實，已據提出與所述相符之估價單 2紙、
    代收票據送件簿、支票及退票理由單乙紙為憑。且證人吳振
    和證述：第一次見到上訴人，是陪同被上訴人與上訴人洽談
    上訴人立廣告電線桿工程，在場有兩造以及伊共 3人，當時
    工程還沒做，談了快半小時，有談到數量，有談到要挖多深
    ，本來是一支一支立，上訴人有問到說，如果兩支立在一起
    ，會不會比較堅固。第二次見到上訴人是要做第二次工程，
    伊陪同被上訴人去和上訴人談增加電線桿的數目，談的情況
    與第一次差不多，就是針對增加數目。第一次的工程款，伊
    曾陪同被上訴人到台中市○○路與文心路口一家餐廳拿一張
    支票，金額50幾萬元，第二次的工程，上訴人曾以當日停車
    場內所收 10元、50元、5元硬幣付款，伊和證人盧欽雍、陳
    春助一起數，金額是 3萬多等語。證人盧欽雍、陳春助則一
    致證述：曾在工地內見到上訴人 1次，當時是立電桿，上訴
    人說要拿工程款給被上訴人，結果拿銅板，伊 2人和證人吳
    振和一起數，金額約2萬多元或3萬元等語。而證人吳振和、
    盧欽雍、陳春助 3人所述內容互核一致，且與兩造均無特殊
    親誼或利害關係，與上訴人素不相識，復經具結，上訴人經
    證人證述上情後，亦自承確有支付銅板 3萬多元、暨曾與被
    上訴人及陪同而來之證人吳振和討論工程之事實，故證人之
    證述內容自屬可信。又上訴人於本件訴訟之初，經被上訴人
    明確稱：系爭工程從頭到尾由兩造本人親自接觸相關事宜等
    情時，上訴人猶抗辯：有見過被上訴人、未接洽過施工事宜
    、未曾支付款項等語，嗣上揭證人到庭證述上情後，上訴人
    改稱：曾請被上訴人遷移擋到通道之4枝電桿、工程款3萬多
    元即為所付銅板數額云云，惟與證人吳振和所證述談 2次、
    談的內容有討論到挖多深、是否兩支一起較堅固等情，暨證
    人盧欽雍、陳春助所證述伊施工內容就是立電桿等情顯然不
    符，並不可採。本件兩次工程施工前，均係兩造本人親自接
    觸討論施工數量、施工方式等細節，並親由上訴人付款，上
    訴人空言否認有委託被上訴人施作預力電桿工程之事實，自
    無可採。至於上訴人另抗辯訴外人施瓊珠向其租賃土地外緣
    架設高度18米之廣告物架，暨施瓊珠所交付支票經提示退票
    等情，固據提出租賃契約書、支票影本及施瓊珠名片各乙紙
    為憑，然上訴人與施瓊珠前開租賃契約無論如何約定，基於
    債之相對性，原與被上訴人無涉，而其租約之租賃標的主要
    為預力電桿上之「廣告架」，與被上訴人所主張系爭「預力
    電桿」係上訴人委託被上訴人施作，仍無違背。本件承攬契
    約仍應存在於實際委託設置預力電桿之上訴人與被上訴人之
    間，堪以認定。再者，被上訴人主張上訴人所積欠之工程款
    63萬9700元，並與前揭估價單所載均相符（計算式：589,00
    0元＋16,000元－100,000元＋170,000元－35,300元 ），上
    訴人依據承攬契約之法律關係請求如數給付，即無不合。
八、末按民法第233條第1項規定：遲延之債務，以支付金錢為標
    的者，債權人得請求依法定利率計算之遲延利息。又民法第
    229 條規定：給付有確定期限者，債務人自期限屆滿時起，
    負遲延責任。給付無確定期限者，債務人於債權人得請求給
    付時，經其催告而未為給付，自受催告時起，負遲延責任。
    其經債權人起訴而送達訴狀，或依督促程序送達支付命令，
    或為其他相類之行為者，與催告有同一之效力。查本件給付
    並無確定期限，依上說明，被上訴人得請求自支付命令送達
    翌日即自98年7月1日起算之遲延利息。從而，被上訴人依兩
    造間承攬契約之法律關係，請求上訴人給付工程款63萬9700
    元及自支付命令送達翌日即98年7月1日起至清償日止按年息
    百分之 5計算之利息，為有理由，應予准許。原審判命上訴
    人如數給付，於法並無不合。上訴意旨指摘原判決不當，求
    予廢棄改判，為無理由，應予駁回。
九、本件事證已臻明確，兩造其餘之陳述、攻擊防禦方法及舉證
    ，均對本判決之結果，不生影響，爰不一一論述。
十、據上論結，本件上訴為無理由，依民事訴訟法第449條第1項
    、第78條，判決如主文。
中    華    民    國    99    年    4     月    20    日
                民事第三庭    審判長法  官  陳照德
                                    法  官  朱  樑
                                    法  官  曾謀貴
以上正本係照原本作成。
不得上訴。
                                    書記官  王麗珍
中    華    民    國    99    年    4     月    21    日
                                                      Ｓ

司法院資訊處製作；財團法人民間司法改革基金會備份。
